臺灣高等法院民事裁定　　　　　　　　　100年度抗字第283號
抗　告　人　劉秋茂
抗告人因與相對人現代名門大樓管理委員會間發還使用償金等事
件，對於民國100年1月19日臺灣臺北地方法院所為裁定（99年度
訴字第2475號）提起抗告，本院裁定如下：
    主  文
原裁定廢棄。
    理  由
一、抗告人之聲請及抗告意旨略以：原法院於民國99年5月3日當
    庭發給之99年5月27日開庭報到卡，僅註明續行審理，未註
    明為言詞辯論程序。伊因汽車故障，致遲誤99年5月27日庭
    期，但於當日即提出補提證物狀(三)（下稱系爭書狀），應視
    為聲請續行訴訟。是本件不應視為合意停止訴訟程序，亦不
    應視為撤回起訴，惟原裁定駁回伊之續行訴訟聲請，為此請
    求廢棄原裁定等。
二、第按，審判長定期日後，法院書記官應作通知書送達於訴訟
    關係人。但經審判長面告以所定之期日命其到場，或訴訟關
    係人曾以書狀陳明屆期到場者，與送達有同一之效力。民事
    訴訟法第156條定有明文。而當事人於辯論期日到場不為辯
    論者，視同不到場。且當事人兩造無正當理由遲誤言詞辯論
    期日者，除別有規定外，視為合意停止訴訟程序。如於四個
    月內不續行訴訟者，視為撤回其訴或上訴。民事訴訟法第38
    7條、第191條第1項亦有明定。
三、經查，原法院於99年5月3日行言詞辯論程序時，承辦法官宣
    示「本件改定99年5月27日上午11時30分續審，自行到庭，
    不另通知」等情，有該日言詞辯論筆錄可憑（見原法院99年
    度訴字第2475號卷【下稱原法院卷】第34頁、第35頁背面）
    。揆諸上開民事訴訟法第156條規定意旨，與99年5月27日開
    庭通知書之送達有同一之效力。因此，抗告人所稱：99年5
    月27日開庭之報到卡僅註明續行審理，未註明言詞辯論庭等
    語，要非可採。再者，原法院於99年5月27日行言詞辯論程
    序時，抗告人未到場，而相對人即被告（下稱相對人）則為
    拒絕辯論之表示，復有當日言詞辯論筆錄附卷足參（見原法
    院卷第69頁）。是參諸民事訴訟法第387條、第191條規定意
    旨，因抗告人無正當理由遲誤言詞辯論期日，而相對人視同
    不到場，原法院認定本件視為合意停止訴訟程序，應屬於法
    有據。
四、惟按，民事訴訟法第190條所稱續行訴訟，不以聲請續行為
    限。如有其他續行訴訟之行為，亦應認為已經續行訴訟，不
    得視為撤回其訴（最高法院45年臺抗73號判例意旨參照）。
    詳言之，惟所謂合意停止訴訟後之續行訴訟，民事訴訟法未
    明定應以陳明之方式為之。苟於合意停止後之四個月內，兩
    造或其中之一造當事人，欲續行訴訟程序，而提出書狀為陳
    明，或依民事訴訟法第122條第1、2項規定，於受訴法院書
    記官前以言詞為陳明，經書記官記載於筆錄內，或就其提出
    之書狀所具內容，已可推知其有續行訴訟之意思者，均可發
    生終止合意停止之效力。
五、卷查，抗告人主張其於99年5月27日提出系爭書狀（見原法
    院卷第70頁至第76頁），堪信為真正。審諸系爭書狀收文時
    間以觀，顯見系爭書狀係於原法院認定本件視為合意停止訴
    訟程序之後，始到達原法院，可以確定。再細譯系爭書狀內
    容，除載明訴之聲明外，並為事實及理由敘述，且提出相關
    證物，足徵抗告人於提出系爭書狀時，應可推知其有續行訴
    訟之意思。從而，依上四之說明意旨，當認抗告人於提出系
    爭書狀時，應發生終止本件視為合意停止訴訟程序之效力，
    洵堪認定。原法院見未及此，以系爭書狀未有聲請續行訴訟
    字樣，而認抗告人無聲請續行訴訟之意，尚有未洽。抗告意
    旨指摘原裁定不當，聲明廢棄，非無理由。
六、據上論結，本件抗告為有理由，爰裁定如主文。
中    華    民    國   100    年    3     月    1     日
                  民事第五庭
                        審判長法  官  李錦美
                              法  官  黃雯惠
                              法  官  鍾任賜
正本係照原本作成。
本裁定除以適用法規顯有錯誤為理由外，不得再抗告。如提起再
抗告，應於收受後10日內委任律師為代理人向本院提出再抗告狀
。並繳納再抗告費新台幣１千元。
中    華    民    國   100    年    3     月    1     日

                              書記官  吳金來